臺灣基隆地方法院刑事判決　　　　　　　 96年度訴字第822號
公　訴　人　臺灣基隆方法院檢察署檢察官
被　　　告　乙○○
上列被告因違反毒品危害防制條例案件，經檢察官提起公訴（96
年度偵緝字第131 號、96年度毒偵字第2396號），被告為有罪之
陳述，本院合議庭裁定由受命法官獨任以簡式審判程序進行審理
，並判決如下：
    主  文
乙○○施用第一級毒品，累犯，處有期徒刑捌月，減為有期徒刑
肆月；又施用第二級毒品，累犯，處有期徒刑肆月，減為有期徒
刑貳月，扣案之玻璃球壹個、玻璃藥罐連接吸管壹組，均沒收之
；又施用第一級毒品，累犯，處有期徒刑捌月，減為有期徒刑肆
月，扣案之第一級毒品海洛因（淨重零點壹陸公克）併同難以析
離之分裝袋壹只，沒收銷燬之；又施用施用第二級毒品，累犯，
處有期徒刑肆月，減為有期徒刑貳月，扣案之第二級毒品安非他
命（驗餘淨重零點肆貳公克）併同難以析離之分裝袋壹只，沒收
銷燬之。應執行有期徒刑捌月，扣案之玻璃球壹個、玻璃藥罐連
接吸管壹組，均沒收之；扣案之第一級毒品海洛因（淨重零點壹
陸公克）、第二級毒品安非他命（驗餘淨重零點肆貳公克）併同
難以析離之分裝袋各壹只，均沒收銷燬之。
    事  實
一、乙○○前因施用毒品案件，二度經觀察、勒戒後，均認無繼
    續施用毒品之傾向，經臺灣基隆地方法院檢察署檢察官為不
    起訴處分確定。又因施用毒品案件，經裁定施以強制戒治（
    民國90年9 月2 日執行完畢），並經本院判處有期徒刑6 月
    確定，與另案竊盜所處有期徒刑2 年，合併定應執行刑為有
    期徒刑2 年4 月，與另案妨害公務案件所處有期徒刑5 月接
    續執行，於92年8 月29日縮短刑期假釋出監。嗣因毒品案件
    ，經本院判處有期徒刑6 月、7 月，應執行有期徒刑1 年確
    定，並經撤銷前案假釋，執行殘刑7 月7 日，接續執行於94
    年9 月27日縮刑期滿執行完畢（成立累犯）。再因竊盜案件
    ，經本院判處有期徒刑4 月確定，於96年4 月22日縮短刑期
    執行完畢（於本案不成立累犯）。
二、乙○○不思戒除毒癮，猶於附表所示之時間、地點，以附表
    所示之方式，分別施用第一級毒品海洛因、第二級毒品安非
    他命各二次。為警先後於：(一)95年8 月27日上午11時20分許
    ，在臺北縣瑞芳鎮○○路○ 段162 號查獲，並扣得其所有供
    施用安非他命之玻璃球1 個、玻璃藥罐連接吸管1 組；(二)95
    年12月23日晚間7 時許，在臺北市○○街17號前查獲，並扣
    得第一級毒品海洛因1 包（淨重0.16公克）及第二級毒品安
    非他命1 包（驗餘淨重0.42公克）。經警二度採集其尿液送
    驗，結果均呈海洛因之嗎啡陽性反應、甲基安非他命陽性反
    應，而悉上情。
三、案經基隆市警察局第二分局、臺北市政府警察局萬華分局分
    別報告臺灣基隆地方法院檢察署檢察官偵查起訴。
    理  由
壹、程序事項
    查本件被告乙○○所犯者非為死刑、無期徒刑、最輕本刑為
    3 年以上有期徒刑之罪或高等法院管轄第一審案件，其於準
    備程序進行中，先就被訴事實為有罪之陳述，經告知其簡式
    審判程序之旨，並聽取公訴人、被告之意見後，本院業已依
    刑事訴訟法第273 條之1 第1 項之規定，裁定由受命法官獨
    任以簡式審判程序進行本案之審理。
貳、實體事項
一、前揭事實業據被告於本院審理時坦承不諱，並有扣案之上開
    證物可憑。而被告為警查獲後所採集之尿液檢體，經送請檢
    驗，結果均呈海洛因之嗎啡陽性反應（由於海洛因在人體內
    會代謝成嗎啡，因此涉嫌海洛因之吸食者，係檢驗其尿液中
    之嗎啡反應）、甲基安非他命陽性反應，有昭信科技顧問股
    份有限公司95年9 月15日濫用藥物尿液檢體檢驗報告、臺灣
    尖端先進生技醫藥股份有限公司96年1 月12日濫用藥物檢驗
    報告附卷可稽，足見被告自白施用第一級毒品海洛因、第二
    級毒品安非他命之情節，與事實相符，應可採信。綜上所陳
    ，本案事證明確，被告犯行堪可認定，應依法論科。
二、論罪科刑：
    (一)查海洛因、安非他命分別係毒品危害防制條例所列管之
        第一級、第二級毒品，此為該條例第2 條第2 項第1 款
        、第2 款所明定；又犯毒品危害防制條例第10條施用毒
        品之罪者，檢察官應聲請法院裁定，令被告入勒戒處所
        觀察、勒戒，經觀察、勒戒後，無繼續施用毒品之傾向
        者，應即釋放，並由檢察官為不起訴處分，有繼續施用
        毒品之傾向者，則由檢察官先聲請法院裁定令入戒治處
        所施以強制戒治，俟強制戒治期滿，再行釋放，並由檢
        察官為不起訴處分；而依前開規定觀察勒戒或強制戒治
        執行完畢釋放後，5 年內再犯施用毒品之罪者，檢察官
        應依法追訴，毒品危害防制條例第20條第1 項、第2 項
        、第23條第2 項分別定有明文。
    (二)核被告所為，係犯毒品危害防制條例第10條第1 項之施
        用第一級毒品罪、同條第2 項之施用第二級毒品罪。被
        告持有第一級毒品海洛因、第二級毒品安非他命之低度
        行為，應為施用毒品之高度行為所吸收，均不另論罪。
        又刑法修正施行後之多次施用毒品犯行，除符合接續犯
        之要件外，則應一罪一罰（最高法院96年度第九次刑事
        庭會議決議意旨參照）。被告前後各二次施用第一級毒
        品海洛因、第二級毒品安非他命之犯行，應予分論併罰
        。又被告前曾受如事實欄所載有期徒刑之執行，此有臺
        灣高等法院被告前案紀錄表附卷可考，其於有期徒刑之
        執行完畢後，5 年以內故意再犯本件有期徒刑以上之罪
        ，為累犯，應加重其刑。本院審酌被告犯罪之動機、吸
        食頻率、曾有施用毒品之前科仍不知戒除，惟犯罪後坦
        承犯行，且所犯之施用毒品犯行乃戕害自己身心健康，
        並未危及他人等一切情狀，分別量處如主文所示之刑。
三、減刑及定執行刑部分
    (一)按犯罪在中華民國96年4 月24日以前者，除本條例另有
        規定外，依下列規定減刑：一死刑減為無期徒刑；二無
        期徒刑減為有期徒刑20年；三有期徒刑、拘役或罰金，
        減其刑期或金額二分之一。依本條例應減刑之罪，未經
        判決確定者，於裁判時，減其宣告刑。依前項規定裁判
        時，應於判決主文同時諭知其宣告刑及減得之刑，96年
        7 月16日施行之中華民國96年罪犯減刑條例第2 條第1
        項、第7 條定有明文。本案被告於附表所示之時間犯施
        用第一級、第二級毒品罪，經本院宣告如主文所示之刑
        ，合於前揭減刑條件，應各減為如主文所示之刑，並定
        其應執行之刑。
    (二)又中華民國96年罪犯減刑條例第5 條規定：「本條例施
        行前，經通緝而未於中華民國96年12月31日以前自動歸
        案接受偵查、審判或執行者，不得依本條例減刑」，係
        指於該條例施行前經通緝，而未於96年12月31日以前自
        動歸案者，不得依該條例減刑，如係於該條例施行前經
        通緝，並於該條例施行前經緝獲到案者，應不受該條規
        定不得減刑之限制（最高法院81年度臺非字第12號判決
        意旨參照）。本案被告前於偵查中（95年12月18日）經
        臺灣基隆地方法院檢察署通緝在案，嗣於95年12月23日
        緝獲歸案，核無該條例第5 條不得減刑規定之適用，附
        此敘明。
四、扣案白粉（淨重0.16公克）、結晶物（淨重0.44公克，驗餘
    淨重0.42公克），分屬毒品危害防制條例所明定列管之第一
    級毒品海洛因、第二級毒品安非他命，此有法務部調查局96
    年1 月27日調科壹字第09623007580 號鑑定書、臺北市政府
    警察局96年4 月20日北市鑑毒字第063 號鑑驗通知書在卷可
    憑，應各併同難以析離之分裝袋1 只，依毒品危害防制條例
    第18條第1 項前段之規定，宣告沒收銷燬之。另起訴書所稱
    之「吸食器」實為玻璃球、玻璃藥罐連接吸管製成之物，雖
    非專供施用毒品之器具，此業據本院當庭勘驗無訛（96年11
    月14日審判筆錄參照），然屬被告所有供施用安非他命所用
    之物，業據被告供明無誤，爰依刑法第38條第1 項第2 款之
    規定宣告沒收。
據上論斷，應依刑事訴訟法第273 條之1 第1 項、第299 條第1
項前段，毒品危害防制條例第10條第1 項、第2 項、第18條第1
項前段，刑法第11條前段、第47條第1 項、第38條第1 項第2 款
、第51條第5 款，中華民國96年罪犯減刑條例第2 條第1 項第3
款、第7 條、第10條第1 項，判決如主文。
本案經檢察官甲○○到庭執行職務。
中　　華　　民　　國　　96　　年　　11　　月　　28　　日
                  刑事第二庭法  官  楊皓清
以上正本證明與原本無異。
如不服本判決應於收受本判決後10日內向本院提出上訴書狀，其
未敘述上訴理由者，並得於提起上訴後10日內向本院補提理由書
狀（均須按他造當事人之人數附繕本。）「切勿逕送上級法院」
中　　華　　民　　國　　96　　年　　11　　月　　28　　日
                            書記官  盧鏡合
附錄論罪法條：
毒品危害防制條例第10條第1 項
施用第一級毒品者，處6 月以上5 年以下有期徒刑。
毒品危害防制條例第10條第2 項
施用第二級毒品者，處3 年以下有期徒刑。
附表
┌──┬─────┬─────────┬────────┐
│編號│ 時    間 │  地          點  │施用毒品之方式  │
├──┼─────┼─────────┼────────┤
│ 1  │95年8月25 │臺北縣瑞芳鎮○○路│以玻璃球加熱施用│
│    │日下午5 時│1段162號          │第二級毒品安非他│
│    │許        │                  │命              │
├──┼─────┼─────────┼────────┤
│ 2  │95年12月23│臺北市○○區○○街│以玻璃球加熱施用│
│    │日下午5 時│17號4樓           │第二級毒品安非他│
│    │許        │                  │命              │
├──┼─────┼─────────┼────────┤
│ 3  │95年8月27 │臺北縣瑞芳鎮○○路│以注射方式施用第│
│    │日4時許   │1段162號          │一級毒品海洛因  │
├──┼─────┼─────────┼────────┤
│ 4  │95年12月23│臺北市○○區○○街│同上            │
│    │日下午4時 │17號4樓           │                │
│    │許        │                  │                │
└──┴─────┴─────────┴────────┘
